【裁判字號】    95,抗,1643
【裁判日期】    951121
【裁判案由】    假扣押
【裁判全文】
臺灣高等法院民事裁定                    95年抗字第1643號
抗  告  人  乙○○
相  對  人  甲○○○
上列當事人間假扣押事件，對於中華民國95年8月18日臺灣桃園
地方法院95年度裁全字第7631號所為裁定提起抗告，本院裁定如
下：
      主      文
原裁定廢棄。
相對人在原法院之聲請駁回。
聲請及抗告訴訟費用由相對人負擔。
      理      由
一、按請求及假扣押之原因，應釋明之。前項釋明如有不足，而
    債權人陳明願供擔保或法院認為適當者，法院得定相當之擔
    保，命供擔保後為假扣押。民國92年2月9日修正公佈之民事
    訴訟法第526條第1項、第2項規定甚明。所謂假扣押之原因
    ，即債務人有日後不能強制執行或甚難執行之虞或應在外國
    為強制執行者是也，同法第523條亦有明文。諸如債務人浪
    費財產、增加負擔、或就其財產為不利益之處分，將達於無
    資力之狀態、或移住遠地、逃匿無蹤或隱匿財產等情形均屬
    之。債權人就假扣押之原因，依法有釋明之義務，亦即需提
    出可使法院信其主張為真實之證據，必待釋明有所不足，而
    債權人陳明願供擔保後，始得准為假扣押；若債權人未釋明
    假扣押之原因，即不符假扣押之要件，此有最高法院94年度
    台抗字第1182號裁定要旨可供參照。
二、本件相對人於原法院聲請意旨略以：相對人與抗告人原為夫
    妻，於婚姻關係存續中開立兩家機車行，經濟改善後抗告人
    竟與會計同居生子，甚至進而毆打相對人，經相對人提起離
    婚訴訟，由臺灣桃園地方法院95年度婚字第523號判決獲准
    ，故相對人將依民法第1030條之1規定請求分配剩餘財產，
    然抗告人為規避此分配義務，竟積極脫產，恐日後有不能執
    行或甚難執行之虞，願提供擔保代釋明之不足，就抗告人之
    財產在新台幣300萬元之範圍內聲請假扣押云云，並提出判
    決書為據。惟查相對人就假扣押之原因諸如抗告人浪費財產
    、增加負擔、或就其財產為不利益之處分，將達於無資力之
    狀態、或移住遠地、逃匿無蹤或隱匿財產等情形並未提出可
    使法院信其主張為真實之證據，尚難認相對人就假扣押之原
    因已盡釋明之責。原裁定准其所請，自有未洽。抗告意旨指
    摘原裁定不當，求予廢棄，為有理由。爰將原裁定廢棄，改
    判如主文第2項所示。
三、據上論結，本件抗告為有理由，爰裁定如主文。
中    華    民    國    95    年    11    月    21    日
                    民事第11庭
                        審判長法  官    鄭雅萍
                              法  官    蘇芹英
                              法  官    薛中興
正本係照原本作成。
本裁定除以適用法規顯有錯誤為理由，並經本院許可外，不得再
抗告。如提起再抗告，應於收受後10日內委任律師為訴訟代理人
向本院提出再抗告狀。並繳納再抗告費新台幣１千元。
中    華    民    國    95    年    11    月    23    日
                              書記官    黃瑞芬


司法院資訊處製作；財團法人民間司法改革基金會備份。
